臺灣基隆地方法院刑事判決　　　　　　　100年度易字第302號
公　訴　人　臺灣基隆地方法院檢察署檢察官
被　　　告　吳翊楷
上列被告因詐欺案件，經檢察官提起公訴（100 年度偵字第2032
、2645、2646、2647號），本院判決如下：
    主  文
吳翊楷幫助意圖為自己不法之所有，以詐術使人將本人之物交付
，處有期徒刑貳月，如易科罰金，以新台幣壹仟元折算壹日。
    事  實
一、吳翊楷於民國100 年1 月間某日，聽聞友人李宏恩（另由檢
    察官偵辦）表示提供1 個帳戶可得新台幣（下同）1 萬元之
    代價，吳翊楷知悉金融機構帳戶為個人信用之表徵，且申請
    開立金融帳戶並無任何特殊限制，任何人只要有些許款項，
    均可自行至不同金融機構申請開立多數帳戶使用，並預見將
    自己持用之帳戶存摺、印鑑章、提款卡及密碼交付他人使用
    ，可能因此供不法詐騙份子利用以詐術使他人將款項匯入後
    ，再予提領使用，因而幫助他人從事詐欺取財之目的，竟為
    圖不法利益，基於幫助他人詐欺取財之不確定故意，於100
    年1 月28日下午3 時許，在基隆廟口夜市入口處，將其於國
    泰世華商業銀行基隆分行開設帳號000000000000號帳戶（下
    稱本案帳戶）之存摺、印鑑章、提款卡及密碼交付李宏恩，
    並當場收受李宏恩交付之現金4,000 元，嗣有下列被害人於
    所載時間，遭身分不詳之成年人施以詐術後，將款項匯入本
    案帳戶內，始知受騙：
（一）郭美伶於100 年3 月2 日透過網路結識自稱「張建峰」之
      成年人，「張建峰」向郭美伶佯稱其為香港馬會獎券公司
      員工，為打擊臺灣六合彩地下組頭，發行六合彩簽注方案
      ，邀約郭美伶投注等情，復詐稱郭美伶已中獎，需支付銀
      行手續費等情，使郭美伶陷於錯誤，先後於100 年3 月4
      日中午12時25分、同年月8 日上午10時許，在臺灣銀行太
      保分行，以臨櫃匯款之方式，分別將5 萬7,000 元、6 萬
      3,000 元匯入本案帳戶。
（二）游婷祺（起訴書誤載為「游婷棋」）於99年11月間某日，
      透過網路結識自稱「俞楓」之成年男子，「俞楓」向游婷
      祺佯稱其為香港六合彩公司員工，願協助游婷祺下注獲利
      等情，復詐稱游婷祺已中獎，需匯入稅金，始得領取獎金
      等情，使游婷祺陷於錯誤，先後於100 年2 月21日下午4
      時25分、同年2 月25日下午1 時34分、同年3 月1 日上午
      10時、同年3 月9 日上午10時許，在林口郵局、臺北保安
      郵局、臺北市○○○路之郵局、國泰世華商業銀行大同分
      行，以臨櫃匯款之方式，分別將3 萬元、8 萬5,500 元、
      26萬元、11萬1,000 元匯入本案帳戶。
（三）劉秀玲於100 年2 月初某日，透過網路結識身分不詳之成
      年人，對方向劉秀玲佯稱係香港六合彩公司之主管，可協
      助劉秀玲代為簽注，且獲利豐厚等情，復向劉秀玲詐稱已
      得獎，需依指示匯款等情，使劉秀玲陷於錯誤，先後委請
      其姊王昭君於100 年3 月7 日下午4 時及同年月9 日下午
      3 時許，在板橋亞東醫院超商，操作超商設置之自動提款
      機，分別將2 萬元及8 萬5,000 元匯入本案帳戶。
（四）陳思蓉於100 年1 月間某日，透過網路結識身分不詳之成
      年人，對方於100 年3 月8 日向陳思蓉佯稱在香港經營六
      合彩，為打擊臺灣六合彩組頭，得代為投注等情，使陳思
      蓉陷於錯誤，於100 年3 月9 日中午12時45分許，操作設
      置於桃園縣蘆竹鄉○○路之自動提款機，將1 萬元（另支
      付手續費17元）匯入本案帳戶。
二、案經新北市政府警察局新店分局、基隆市警察局第四分局報
    請臺灣基隆地方法院檢察署檢察官偵查起訴。
    理  由
壹、證據能力部分
    按被告以外之人於審判外之言詞或書面陳述，除法律有規定
    者外，不得作為證據；又被告以外之人於審判外之陳述，雖
    不符合刑事訴訟法第159 條之1 至第159 條之4 之規定，而
    經當事人於審判程序同意作為證據，法院審酌該言詞陳述或
    書面陳述作成時之情況，認為適當者，亦得為證據，而當事
    人、代理人或辯護人於法院調查證據時，知有上開不得為證
    據之情形，而未於言詞辯論終結前聲明異議者，視有前項之
    同意，刑事訴訟法第159 條第1 項及第159 條之5 分別定有
    明文。本件證人郭美伶、游婷祺、劉秀玲及陳思蓉於警詢中
    所為之陳述，雖為被告吳翊楷以外之人於審判外之言詞陳述
    ，然經本院於審判程序提示予被告並告以要旨，經被告表示
    無意見，且未聲明異議，又本院審酌上開證人警詢筆錄之記
    載，並無不正取供之情事，且證人於警詢時並無具結之可能
    ，是就該等審判外言詞陳述作成時之情況，應認為適當，依
    前揭法條意旨，得援為本案證據。
貳、事實認定部分
    上開事實，業據被告於本院審理時坦承不諱（見本院準備程
    序筆錄第2 頁、100 年8 月18日審判筆錄第7 頁），復經證
    人郭美伶、游婷祺、劉秀玲及陳思蓉於警詢時證述明確（見
    臺灣基隆地方法院檢察署100 年度偵字第2032號卷第3 至4
    頁、100 年度偵字第2645號卷第15至17頁、100 年度偵字第
    2646號卷第10頁、100 年度偵字第2647號卷第10至12頁），
    另有郭美伶提供之臺灣銀行匯款申請書、游婷祺提供之郵政
    跨行匯款申請書、存摺影本、劉秀玲提供之華南商業銀行匯
    款回條聯、王昭君之存摺影本、陳思蓉提供之自動提款機交
    易明細及國泰世華商業銀行基隆分行100 年4 月26日（100
    ）國世基隆字第23號函及檢附本案帳戶之帳戶資料、對帳單
    、100 年5 月13日（100 ）國世基隆字第30號函檢附本案帳
    戶之對帳單可稽（見前開檢察署100 年度偵字第2032號卷第
    7 、8 至11、61至62頁、100 年度偵字第2645號卷第23至26
    頁，100 年度偵字第2646號卷第11至13頁、100 年度偵字第
    2647號卷第13頁），應堪認定。復按在金融機構開立帳戶、
    請領存摺及提款卡使用，係針對個人身分之社會信用而予以
    資金流通，具有強烈之屬人性格，而金融帳戶作為個人理財
    之工具，申請開設並無任何特殊之限制，一般民眾均得以存
    入最低開戶金額之方式申請使用，且同一人得在不同之金融
    機構申請數個存款帳戶使用，乃眾所週知之事實，被告為成
    年人，具有高中肄業之學歷，且有相當之工作經驗，業經被
    告供述在卷（見本院準備程序筆錄第2 頁），衡情，被告對
    於上情當無不知之理；又依一般人之社會經驗，若遇他人捨
    以自己名義申請帳戶，反以高價向他人蒐集金融帳戶使用，
    衡情應對該帳戶是否供合法使用一節有所懷疑，且近年詐騙
    集團犯案猖獗，利用帳戶掩飾、隱匿詐財贓款之事，迭有所
    聞，被告就此即無不知之理，況被告亦陳稱其將本案帳戶之
    存摺、印鑑章、提款卡及密碼交予李宏恩時，確曾懷疑本案
    帳戶可能遭詐騙集團使用等情，足信被告就其將本案帳戶之
    存摺、印鑑章、提款卡及密碼交予身分不詳之成年人使用，
    可能因而幫助他人從事詐欺取財之目的應已有所預見，竟仍
    將前開帳戶之存摺、印鑑章、提款卡及密碼交予李宏恩，顯
    有容認發生之本意，是以被告確有幫助前開取得帳戶之人，
    利用其提供之帳戶詐欺取財之不確定故意甚明，事證明確，
    被告犯行應堪認定。
、論罪科刑部分
一、按刑法上之幫助犯，係對於犯罪與正犯有共同之認識，以幫
    助之意思，對於正犯資以助力，而未參與犯罪行為者而言，
    如未參與實行構成要件之行為，且係出於幫助之意思，提供
    助力，即屬幫助犯，而非共同正犯（最高法院49年台上字第
    77號判例可資參照）。本件被告基於幫助之犯意，將本案帳
    戶之存摺、印鑑章、提款卡及密碼交予李宏恩，致真實身分
    不詳之成年人對郭美伶、游婷祺、劉秀玲及陳思蓉施以詐術
    ，使郭美伶、游婷祺、劉秀玲及陳思蓉陷於錯誤，將前開數
    額之金錢匯入本案帳戶內，而為他人之詐欺取財行為提供助
    力，核被告所為，係犯刑法第30條第1 項、第339 條第1 項
    之幫助詐欺取財罪。
二、被告將本案帳戶之存摺、印鑑章、提款卡及密碼交付予李宏
    恩，使郭美伶、游婷祺、劉秀玲及陳思蓉遭受詐騙，將金錢
    匯入本案帳戶內，因被告係以一幫助行為，幫助他人為數個
    犯罪行為，故就被告上開所為，應依刑法第55條想像競合之
    規定，論以一罪。
三、被告基於幫助之犯意為上開犯行，為幫助犯，爰依刑法第30
    條第2 項之規定，按正犯之刑減輕之。
四、爰審酌被告得以預見將帳戶交付他人使用，可能因此幫助詐
    騙集團遂行詐欺取財之犯行，竟為圖不法利益，將本案帳戶
    之存摺、印鑑章、提款卡及密碼交付予他人，致被害人受有
    損害，並使犯罪追查趨於複雜，影響社會正常交易安全及秩
    序非微，又被告雖於警詢及偵查中均否認犯行，然其於本院
    審理時已坦承不諱，足見其尚知悔悟，且前無犯罪紀錄等一
    切情狀，量處如主文所示之刑，並諭知易科罰金之折算標準
    。
五、公訴意旨另略以：被告於前開時、地，將本案帳戶之存摺、
    印鑑章、提款卡及密碼交付予李宏恩，而陳思蓉遭身分不詳
    之人以前述方式詐騙後，於100 年3 月11日上午11時30分許
    ，將8 萬5,500 元匯入本案帳戶，因認被告涉犯刑法第30條
    第1 項、第339 條第1 項之幫助詐欺取財罪等情。惟證人陳
    思蓉證稱其於前揭時間遭受身分不詳之人詐騙後，於100 年
    3 月11日上午11時30分許，係將8 萬5,500 元匯入馮尚彬於
    臺灣土地銀行新竹分行開設帳號000000000000000 號帳戶等
    情（見前開檢察署100 年度偵字第2647號卷第12頁），並有
    陳思蓉提供之臺灣土地銀行存款憑條在卷可佐（見前開檢察
    署100 年度偵字第2647號卷第13頁），足見陳思蓉遭受詐騙
    後，未將此部分款項匯入被告提供之本案帳戶，尚難認被告
    就正犯所為此部分犯行提供助力，復無積極證據可資證明陳
    思蓉因遭詐騙而交付8 萬5,500 元之事實，與被告提供本案
    帳戶之行為有何關聯性，是檢察官指被告就此部分亦涉有幫
    助詐欺取財之罪嫌，即非有據，本應就此部分諭知無罪，然
    此部分若成立犯罪，與前開論罪科刑部分，具有想像競合之
    裁判上一罪關係，爰就此部分不另為無罪之諭知。
據上論斷，應依刑事訴訟法第299 條第1 項前段，刑法第339 條
第1 項、第30條、第55條、第41條第1 項前段，刑法施行法第1
條之1 ，判決如主文。
本案經檢察官高永棟到庭執行職務。
中    華    民    國   100    年    8     月    25    日
                  刑事第三庭審判長法    官  陳志祥
                                  法    官  黃梅淑
                                  法    官  邰婉玲
以上正本證明與原本無異。
如不服本判決應於收受送達後10日內向本院提出上訴書狀，並應
敘述具體理由；其未敘述上訴理由者，應於上訴期間屆滿後20日
內向本院補提理由書（均須按他造當事人之人數附繕本）「切勿
逕送上級法院」。
中    華    民    國   100    年    8     月    25    日
                                   書 記 官  蘇鈺婷
附錄論罪法條：
刑法第339 條第1 項
意圖為自己或第三人不法之所有，以詐術使人將本人或第三人之
物交付者，處 5 年以下有期徒刑、拘役或科或併科 1 千元以下
罰金。